臺灣新北地方法院刑事判決
111年度金訴字第657號
公　訴　人　臺灣新北地方檢察署檢察官
被　　　告　鄭棨聖　
選任辯護人　楊哲瑋律師
上列被告因違反洗錢防制法等案件，經檢察官提起公訴（110年
度偵字第43982號），本院判決如下：
    主  文
鄭棨聖犯如附表一所示之罪，各處如附表一「罪刑主文」欄所示
之刑。應執行有期徒刑壹年伍月。
扣案如附表二編號一所示之犯罪所得沒收。
扣案如附表二編號二所示之物沒收。
    事  實
一、鄭棨聖於民國110年10月間，基於參與犯罪組織之犯意，加
    入由暱稱「NPC」(真實姓名年籍不詳，無證據顯示為未成年
    人)等人所共同組成，以詐術為手段，具有持續性、牟利性
    之有結構性詐欺集團組織(無證據證明該詐欺集團成員有未
    成年人，下稱本案詐欺集團)，並於110年10月31日傍晚，在
    臺中市○○區○○○○0段00號，自「NPC」處收受玉山商業銀行帳
    號0000000000000帳戶(下稱本案玉山帳戶)、土地銀行帳號0
    00000000000號帳戶(下稱本案土銀帳戶)之提款卡各1張及工
    作機1支後，擔任詐欺集團中負責轉帳、提領受詐騙之人所
    匯入之款項的「車手」。嗣鄭棨聖與「NPC」及本案詐欺集
    團其他不詳成員共同意圖為自己不法之所有，基於三人以上
    共同詐欺取財及掩飾、隱匿詐欺犯罪所得去向、所在之洗錢
    之不確定故意犯意聯絡，先由本案詐欺集團其他成員，以附
    表一「詐騙手法」欄所示之手法，向附表一所示之人施用詐
    術，致渠等均陷於錯誤，並依指示於附表一「匯款時間」欄
    所示之時間，將附表一「匯款金額」欄所示之款項匯入附表
    一「匯款帳戶」欄所示之帳戶內，鄭棨聖再依「NPC」指示
    ，於附表一「提款行為」欄所示的時間、地點，提領如同欄
    所示的款項，後鄭棨聖將款項交付真實姓名年籍不詳之詐欺集
    團成員，以此迂迴層轉方式使詐騙集團取得詐騙款項，製造
    金流之斷點，而掩飾或隱匿詐欺所得之本質、去向。嗣於11
    0年11月2日19時50分許，在新北市○○區○○街0號，因形跡可
    疑為警盤查，當場查獲如附表二所示之物。
二、案經莊博勝、林志伸訴由新北市政府警察局樹林分局報告臺
    灣新北地方檢察署檢察官偵查起訴。
    理  由
壹、程序事項(證據能力)
一、組織犯罪防制條例第12條第1項中段規定「訊問證人之筆錄
    ，以在檢察官或法官面前作成，並經踐行刑事訴訟法所定訊
    問證人之程序者為限，始得採為證據」，此為刑事訴訟證據
    能力之特別規定，且較刑事訴訟法證據章有關傳聞法則之規
    定更為嚴謹，自應優先適用。準此，證人於警詢中及偵查中
    未經具結之證述，於違反組織犯罪防制條例案件，即絕對不
    具證據能力，而無刑事訴訟法第159條之5規定之適用，不得
    採為判決基礎。是告訴人2人於警詢之證述，於被告違反組
    織犯罪防制條例部分，不具證據能力。
二、本判決所引用的其他證據，被告並不爭執其證據能力。
貳、實體事項　　
一、上開犯罪事實，業據被告鄭棨聖於偵查、本院審理時均坦承
    不諱，核與附表一所示之告訴人於警詢時之證述內容大致相
    符(此部分證述不用以認定被告違反組織犯罪防制條例之事
    實)，並有被告提供之通訊軟體TELEGRAM對話紀錄翻拍照片
    、本案玉山帳戶、本案土銀帳戶之交易明細、林志伸之國泰
    世華網路銀行之臺幣帳戶明細、網路銀行轉帳交易明細擷圖
    在卷可參，並有附表二所示之物扣案可考，足徵被告之自白
    與事實相符，應堪採信，本件事證明確，應依法論科。
二、論罪科刑：
㈠、論罪：
１、按行為人於參與犯罪組織之繼續中，先後加重詐欺數人財物
    ，因行為人僅為一參與組織行為，侵害一社會法益，應僅就
    首次犯行論以參與犯罪組織罪及加重詐欺罪之想像競合犯，
    而其後之犯行，乃為其參與組織之繼續行為，為避免重複評
    價，當無從將一參與犯罪組織行為割裂再另論一參與犯罪組
    織罪，而與其後所犯加重詐欺罪從一重論處之餘地（最高法
    院107年度台上字第1066號判決意旨參照）。又被告於準備
    程序時自陳其知悉詐欺集團是有上下層、有機房、收水、車
    手，渠等分工並詐騙他人金錢的集團，且查無被告有因參與
    本案詐欺集團後經起訴並繫屬於法院之紀錄(詳見本院卷附
    之臺灣高等法院被告前案紀錄表)，故就其參與本案的犯罪
    組織而言，關於附表一編號1部分，應係其首次犯行，論以
    組織犯罪防制條例第3條第1項後段之參與組織罪。
２、是核被告就附表一編號1所為，係犯組織犯罪防制條例第3條
    第1項後段之參與犯罪組織罪、刑法第339條之4第1項第2款
    之三人以上共同詐欺取財罪、洗錢防制法第14條第1項之洗
    錢罪；就附表一編號2所為，係犯刑法第339條之4第1項第2
    款之三人以上共同詐欺取財罪、洗錢防制法第14條第1項之
    洗錢罪。
３、公訴意旨就被告之本案犯行，雖漏未論及參與犯罪組織罪之
    罪名，惟此部分犯行與業經起訴有罪部分，具有想像競合犯
    之裁判上一罪關係，為起訴效力所及，復經公訴檢察官於本
    院準備程序、審理時就補充論罪，已無礙於被告訴訟防禦權
    之行使，本院自得併予審理。
㈡、罪數(接續犯、想像競合及數罪併罰部分)：
１、被告持本案玉山帳戶之提款卡，分別於附表一編號1、2所示
    的時間內，提領告訴人林志伸、莊博勝所匯入之款項，分別
    侵害同一被害人法益，且提領時間密接，應分別論以接續犯
    。
２、被告就附表一編號1所犯之組織犯罪防制條例第3條第1項後段
    之參與犯罪組織罪、刑法第339條之4第1項第2款之三人以上
    共同詐欺取財罪、洗錢防制法第14條第1項之洗錢罪，行為
    間有局部重合，應依想像競合，從一重論三人以上共同詐欺
    取財罪；就附表一編號2所犯刑法第339條之4第1項第2款之
    三人以上共同詐欺取財罪、洗錢防制法第14條第1項之洗錢
    罪，行為間有局部重合，應依想像競合，從一重論三人以上
    共同詐欺取財罪。
３、數罪併罰的說明：
    被告與本案詐欺集團成員對告訴人2人犯三人以上共同詐欺
    取財罪，所侵害者為不同之個人財產法益，犯罪行為各自獨
    立，顯屬犯意各別，行為互殊，應予分論併罰。
㈢、共同正犯的說明：
　　被告於本案所犯之行為，與「NPC」及其餘詐欺集團成員彼
    此間，有犯意聯絡及行為分擔，構成共同正犯。
㈣、關於洗錢防制法第16條第2項及組織犯罪防制條例第8條第1項
    後段的說明：
　　按想像競合犯係一行為觸犯數罪名，行為人犯罪行為侵害數
    法益皆成立犯罪，僅因法律規定從一重處斷科刑，而成為科
    刑一罪而已，自應對行為人所犯各罪均予適度評價，始能對
    法益之侵害為正當之維護。因此法院於決定想像競合犯之處
    斷刑時，雖以其中最重罪名之法定刑作為裁量之準據，惟具
    體形成宣告刑時，亦應將輕罪之刑罰合併評價。基此，除非
    輕罪中最輕本刑有較重於重罪之最輕本刑，而應適用刑法第
    55條但書規定重罪科刑之封鎖作用，須以輕罪之最輕本刑形
    成處斷刑之情形以外，則輕罪之減輕其刑事由若未形成處斷
    刑之外部性界限，自得將之移入刑法第57條或第59條之科刑
    審酌事項內，列為是否酌量從輕量刑之考量因子。是法院倘
    依刑法第57條規定裁量宣告刑輕重時，一併具體審酌輕罪部
    分之量刑事由，應認其評價即已完足，尚無過度評價或評價
    不足之偏失（最高法院109年度台上字第3936號判決意旨參
    照）。查被告於偵查中及本院準備程序、審理時就本案犯罪
    為自白，本應依洗錢防制法第16條第2項(條文內容：犯前二
    條之罪，在偵查或審判中自白者，減輕其刑)、組織犯罪條
    例第8條第1項後段(條文內容：…偵查及審判中均自白者，減
    輕其刑)之規定減輕其刑，雖因想像競合犯之關係而從一重
    之三人以上共同詐欺取財罪處斷，上開輕罪之減輕其刑事由
    未形成處斷刑之外部性界限，仍應依刑法第57條之規定量刑
    時審酌。
㈤、量刑：　
　　爰以行為人的責任為基礎，審酌被告為青壯年，且有勞動能
    力，理應以正當勞動或資本等方式來獲取財物，竟加入詐欺
    集團從事車手的工作，而詐欺集團之詐騙行為使被害人受有
    財產損害，並危害財產交易安全，實屬不該。惟念被告犯後
    於偵查中、本院準備程序及審理時坦認犯行（此部分亦一併
    考量洗錢防制法第16條第2項及組織犯罪條例第8條第1項後
    段之減刑規定），應有悔悟之意，且被告參與詐欺集團所擔
    任者係車手，雖係整體詐欺行為不可或缺之一環，但被告並
    非處於詐欺犯罪主導、核心地位，既不是出謀策劃者，也不
    是實際實施詐術者，參與程度較淺；另參被告於本院審理時
    自陳的智識程度、家庭生活狀況、素行等一切情狀，量處如
    主文所示之刑。　
㈥、定應執行刑的說明：
    本院考量被告於本案所犯之罪，雖然所侵害的法益均為財產
    法益，但因為被害人不同，法益侵害是個別的，彼此間獨立
    性較高，另斟酌各罪對於行為人的加重效應，被告所犯數罪
    所反應之被告人格特質及社會期待(被告自偵查中即坦承犯
    行，態度尚佳)，綜合考量後，定其應執行之刑如主文所示
    。
㈦、本案不宣告緩刑之理由：
　　被告雖未曾因故意犯罪受有期徒刑以上刑之宣告，然被告曾
    於100年間犯偽造文書、詐欺之案件，經本院於101年5月22
    日以101年度訴字第330號判決判處罪刑確定，被告於本案所
    犯係相類似之詐欺案件，本院難形成被告會深切自省而無再
    犯之虞之心證，故本件難認有暫不執行為適當之情事，仍有
    執行刑罰以促自新之必要，是本案不宣告緩刑。
三、沒收：
㈠、犯罪所得部分：
１、被告於本院審理時陳稱:我與本案詐欺集團係約定每日3,000
    至5,000元之報酬，但我還沒領到錢就被抓了(本院卷第116
    頁)，又本院細覽卷內所有事證，無其他積極證據佐證被告
    確實有自詐欺集團成員處取得「報酬」，故本案尚難認定被
    告因本案犯行而受有報酬。
２、然查，被告於警詢時自陳扣案如附表二編號1之款項為本案所
    提領之贓款(偵卷第20-21頁)，此開款項既然尚未轉交予本
    案詐欺集團成員，則實際可管領、支配之人即為被告，自為
    被告所有得處分之財物，故此可認為係被告犯本案之犯罪所
    得，應依刑法第38條之1第1項前段宣告沒收（最高法院106
    年度台上字第1877號判決意旨、臺灣高等法院暨所屬法院11
    0年度法律座談會刑事類提案第5號參照）。
㈡、犯罪所用之物:
　　扣案如附表二編號2所示之物，係本案詐欺集團給予被告之
    工作機，則應認屬被告所有，且均係供犯罪所用，業據被告
    供述明確(本院卷第115頁)，為藉由剝奪被告對於該物品之
    所有權以預防並遏止犯罪，且該物品亦已扣案，故依刑法第
    38條第2項規定宣告沒收。  
㈢、其他部分：
　　被告所取得本案玉山帳戶、本案土銀帳戶之金融卡(如附表
    二編號3、4所示)，雖亦為被告本件犯行所取得、所用及預
    備所用之物，然既非屬被告所有，且金融卡並非違禁物或專
    科沒收之物，且一經掛失重新申辦即喪失效用，應無再遭詐
    欺集團成員利用之虞，又無財產價值或換價可能，是認皆欠
    缺刑法上之重要性，爰均不予宣告沒收，併此敘明。　　 
四、依刑事訴訟法第273條之1第1項、第299條第1項前段（依判
    決精簡原則，僅記載程序法條文），判決如主文。
本案經檢察官徐千雅提起公訴；檢察官江佩蓉到庭執行職務。
中　　華　　民　　國　　111 　年　　6 　　月　　28　　日
                  刑事第十一庭  法　官  沈  易
以上正本證明與原本無異。
如不服本判決，應於判決送達後20日內敘明上訴理由，向本院提
出上訴狀 (應附繕本) ，上訴於臺灣高等法院。其未敘述上訴理
由者，應於上訴期間屆滿後20日內向本院補提理由書「切勿逕送
上級法院」。
                                書記官  陳湘文
中　　華　　民　　國　　111 　年　　6 　　月　　29　　日

中華民國刑法第339條之4
犯第 339 條詐欺罪而有下列情形之一者，處 1 年以上 7 年以
下有期徒刑，得併科 1 百萬元以下罰金：
一、冒用政府機關或公務員名義犯之。
二、三人以上共同犯之。
三、以廣播電視、電子通訊、網際網路或其他媒體等傳播工具，
    對公眾散布而犯之。
前項之未遂犯罰之。

洗錢防制法第14條
有第二條各款所列洗錢行為者，處 7 年以下有期徒刑，併科新
臺幣 5 百萬元以下罰金。
前項之未遂犯罰之。
前二項情形，不得科以超過其特定犯罪所定最重本刑之刑。

組織犯罪防制條例第3條
發起、主持、操縱或指揮犯罪組織者，處三年以上十年以下有期
徒刑，得併科新臺幣一億元以下罰金；參與者，處六月以上五年
以下有期徒刑，得併科新臺幣一千萬元以下罰金。但參與情節輕
微者，得減輕或免除其刑。
具公務員或經選舉產生之公職人員之身分，犯前項之罪者，加重
其刑至二分之一。
犯第一項之罪者，應於刑之執行前，令入勞動場所，強制工作，
其期間為三年。
前項之強制工作，準用刑法第九十條第二項但書、第三項及第九
十八條第二項、第三項規定。
以言語、舉動、文字或其他方法，明示或暗示其為犯罪組織之成
員，或與犯罪組織或其成員有關聯，而要求他人為下列行為之一
者，處三年以下有期徒刑，得併科新臺幣三百萬元以下罰金：
一、出售財產、商業組織之出資或股份或放棄經營權。
二、配合辦理都市更新重建之處理程序。
三、購買商品或支付勞務報酬。
四、履行債務或接受債務協商之內容。
前項犯罪組織，不以現存者為必要。
以第五項之行為，使人行無義務之事或妨害其行使權利者，亦同
。
第五項、第七項之未遂犯罰之。

附表一:
編號 告訴人 詐騙手法 匯款時間 匯款金額(新臺幣) 匯款帳戶 提款行為(包含時間、金額) 罪刑主文        1 林志伸 於110年11月2日17時35分許，本案詐欺集團成員以電話聯繫林志伸，佯稱：我是秀泰影城客服，因客戶訂單錯誤需依指示操作網路銀行云云，使林志伸陷於錯誤，依指示匯款至右欄帳戶。 110年11月2日19時32分許 90,123元 本案玉山帳戶 一、110年11月2日19時34分許提領20,005元。 二、同日19時35分許提領20,005元。 三、同日19時37分17秒許提領20,005元。 四、同日19時37分49秒許提領20,005元。 五、同日19時41分許提領20,005元(★見備註說明)。 左欄贓款已包含在上開提領行為內。 鄭棨聖犯三人以上共同詐欺取財罪，處有期徒刑壹年參月。    110年11月2日19時40分許 49,987元 本案土銀帳戶 尚未提領  2 莊博勝 於110年11月2日18時54分許，本案詐欺集團成員以電話聯繫莊博勝，佯稱：我是秀泰影城客服，因客戶訂單錯誤需依指示操作網路銀行云云，使莊博勝陷於錯誤，依指示匯款至右欄帳戶。 110年11月2日19時37分許 49,986元 本案玉山帳戶 一、110年11月2日19時41分許提領20,005元(★見備註說明)。 二、同日19時42分許提領20,005元。 三、同日19時43分許提領20,005元。 四、同日19時44分許提領10,005元。 左欄贓款已包含在上開提領行為內。 鄭棨聖犯三人以上共同詐欺取財罪，處有期徒刑壹年壹月。    110年11月2日19時38分許 10,784元    備註 編號1「提款行為(包含時間、金額)」欄五，與編號2「提款行為(包含時間、金額)」欄一，係同一筆提領款項，即該次所提領的款項中，包含林志伸受詐欺之部分款項，亦包含莊博勝受詐欺之部分款項。       

附表二:
編號 扣案物名稱及數量 備註 1 149,000元(新臺幣面額1,000元共149張) 卷證出處:偵卷第43、83、171頁。 2 蘋果IPhone 7手機1支 一、卷證出處:偵卷第43、169頁、本院卷第7頁。 二、IMEI:000000000000000。 3 玉山銀行金融卡1張 一、卷證出處:偵卷第84、169頁、本院卷第7頁。 二、帳號:0000000000000 4 土地銀行金融卡1張 一、卷證出處:偵卷第85、169頁、本院卷第7頁。 二、帳號:000000000000